【裁判字號】    98,易,2965
【裁判日期】    981127
【裁判案由】    詐欺
【裁判全文】
臺灣臺北地方法院刑事判決              98年度易字第2965號
公  訴  人  臺灣臺北地方法院檢查署檢察官
被      告  乙○○
上列被告因詐欺案件，經檢察官提起公訴（九十八年度偵字第一
七三二七號、九十八年度偵字第二０五五０號），被告於準備程
序進行中就被訴事實為有罪之陳述，經合議庭裁定改行簡式審判
程序，本院判決如下：
    主  文
乙○○幫助意圖為自己不法之所有，以詐術使人將本人之物交付
，處拘役肆拾日，如易科罰金，以新臺幣壹仟元折算壹日。
    事  實
一、乙○○明知其向中華郵政股份有限公司新店五峰郵局（下稱
    五峰郵局）申辦之帳號00000000000000號金
    融帳戶及其向台新國際商業銀行股份有限公司東基隆分行（
    下稱台新銀行東基隆分行）申辦之帳號000000000
    00000號金融帳戶，係金融機構供其個人金融存提款項
    使用，並可預見提供該等帳戶予他人使用，將可能幫助他人
    遂行財產犯罪，詎仍於民國九十八年四月底某日凌晨二時許
    ，在基隆市○○路店名為「網腳」之不詳網咖，將前揭金融
    帳戶之存摺、提款卡、密碼交付予某真實姓名年籍不詳，自
    稱「阿皓」之詐欺集團成員。嗣該人所屬詐欺集團之成員即
    意圖為自己不法所有，而分別為下列行為：
 (一) 於九十八年五月二十一日下午二時許，以電話佯稱「林美蘭
    」向甲○○謊稱甲○○抽中華塑家具所舉辦之摸彩活動之三
    獎，獎品為八件組沙發椅，復再以電話自稱「李淑珍」與甲
    ○○聯絡，要求甲○○至金融機構匯款，使甲○○因而陷於
    錯誤，依指示於同年月二十五日中午十二時四十三分許，在
    苗栗縣苑裡郵局匯款新臺幣（以下同）六萬五千元至乙○○
    上開五峰郵局帳戶內。
 (二) 於九十八年五月二十六日下午十時許，以其等所有之電腦及
    網路連線設備，連線至「ＵＴ－ＨＯＭＥ（南部人）」聊天
    室並登入後，佯稱欲與鄭博文認識，並以電話約定於同日下
    午十一時五十二分許，在臺南市○○路啟聰學校前見面。鄭
    博文依約前往後，即另由自稱「阿強」之詐欺集團成員以電
    話向鄭博文訛稱要與女子見面，需先匯款三千元並將其餘款
    項領出存入另一帳戶內，以交由銀行襄理銷除交易資料，使
    鄭博文因而陷於錯誤，於翌日午夜十二時五十七分及五十九
    分，依指示分二筆接續將十萬元存入乙○○上開台新銀行東
    基隆分行帳戶內。嗣因甲○○、鄭博文發覺有異，報警查知
    上情。
二、案經臺北縣政府警察局新店分局報告暨臺南縣警察局永康分
    局報告臺灣臺南地方法院檢察署呈請臺灣高等法院檢察署檢
    察長令轉臺灣臺北地方法院檢察署檢察官偵查起訴，乙○○
    於準備程序進行中就被訴事實為有罪之陳述，經合議庭裁定
    改行簡式審判程序。
    理  由
一、前揭事實，業據被告乙○○迭於本院準備程序中及審理時坦
    承不諱（見本院卷第一０頁至第一四頁反面），並經證人即
    被害人甲○○、鄭博文迭於警詢時之證述綦詳（見臺灣臺北
    地方法院檢察署九十八年度偵字第一七三二七號卷第七頁至
    第八頁、臺南縣警局永康分局偵查卷第二頁至第四頁），且
    有上開被告五峰郵局、台新銀行東基隆分行金融帳戶開戶資
    料、交易明細及證人甲○○郵政國內匯款執據、證人鄭博文
    自動櫃員機交易明細單、中華郵政股份有限公司板橋郵局九
    十八年八月三日函等件（見臺灣臺北地方法院檢察署九十八
    年度偵字第一七三二七號卷第九頁至第一四頁、第二五頁、
    臺南縣警局永康分局偵查卷第二二頁至第二三頁、第二九頁
    至第三二頁）附卷可稽，本件事證明確，被告犯行洵堪認定
    ，應予依法論科。
二、按刑法上之幫助犯，係對於犯罪與正犯有共同之認識，而以
    幫助之意思，對於正犯資以助力，而未參與實施犯罪之行為
    者而言，有最高法院八十八年度臺上字第一二七０號判決意
    旨可資參照。是以，如未參與實施犯罪構成要件之行為，且
    係出於幫助之意思提供助力，即屬幫助犯，而非共同正犯。
    查被告係將上開帳戶存摺、提款卡、密碼等物提供予真實姓
    名年籍不詳自稱「阿皓」之成年人，該成年人所屬之不法詐
    騙集團份子利用被告之幫助意圖為自己不法之所有，施用詐
    術使被害人甲○○、鄭博文陷於錯誤，而分別匯款至被告所
    提供之前開帳戶內，是被告所為係參與詐欺罪構成要件以外
    之行為，且在無證據證明被告係以正犯而非以幫助犯之犯意
    參與犯罪之情形下，應認其所為係幫助犯而非正犯行為。核
    被告所為，係犯刑法第三百三十九條第一項、第三十條第一
    項之詐欺取財罪之幫助犯。被告係以一交付上開帳戶存摺、
    提款卡、密碼等資料予他人之行為，幫助不法詐騙集團份子
    侵害被害人甲○○、鄭博文等二人之財產法益，故係一行為
    觸犯數罪名，為想像競合犯，應依刑法第五十五條規定，從
    一重處斷。又被告係幫助他人犯前開罪名，爰依刑法第三十
    條第二項之規定，按正犯之刑減輕之。爰審酌被告前無前科
    ，有臺灣高等法院被告前案紀錄表（見本院卷第四頁）在卷
    可稽，素行尚可，然其身為智慮健全之成年人，竟不顧政府
    近來為查緝犯罪，大力宣導民眾勿因出售、出借帳戶或提供
    資料因而成為犯罪集團之幫兇，任意將其上開金融帳戶存摺
    、提款卡、密碼與真實姓名年籍不詳之成年人，提供不法詐
    騙集團份子使用，危害社會治安及金融交易安全，徒增被害
    人尋求救濟之困難，使犯罪追查趨於複雜，然衡諸被告應係
    一時貪欲失慮，始提供該等帳戶資料，尚非主導詐騙之人，
    被害人所受損害亦尚非至鉅，被告犯後復坦承犯行等一切情
    狀，量處如主文所示之刑，並諭知易科罰金之折算標準。
據上論斷，應依刑事訴訟法第二百七十三條之一第一項、第二百
九十九條第一項前段，刑法第三百三十九條第一項、第三十條第
一項前段、第二項、第五十五條、第四十一條第一項前段，刑法
施行法第一條之一第一項、第二項前段，判決如主文。
本案經檢察官林怡君到庭執行職務。
中    華    民    國    九十八  年  十一  月  二十七  日
                  刑事第五庭    法  官  鄭昱仁
上正本證明與原本無異。
如不服本判決應於收受送達後10日內向本院提出上訴書狀，並應
敘述具體理由；其未敘述上訴理由者，應於上訴期間屆滿後20日
內向本院補提理由書（均須按他造當事人之人數附繕本）「切勿
逕送上級法院」。告訴人或被害人如對於本判決不服者，應具備
理由請求檢察官上訴，其上訴期間之計算係以檢察官收受判決正
本之日期為準。
                                書記官  宋德華
中    華    民    國    九十八  年  十一  月  二十七  日
附錄論罪科刑法條全文
中華民國刑法第339條
（普通詐欺罪）
意圖為自己或第三人不法之所有，以詐術使人將本人或第三人之
物交付者，處5年以下有期徒刑、拘役或科或併科1千元以下罰金
。
以前項方法得財產上不法之利益或使第三人得之者，亦同。
前二項之未遂犯罰之。
中華民國刑法第30條
（幫助犯及其處罰）
幫助他人實行犯罪行為者，為幫助犯。雖他人不知幫助之情者，
亦同。
幫助犯之處罰，得按正犯之刑減輕之。


司法院資訊處製作；財團法人民間司法改革基金會備份。
